臺灣嘉義地方法院刑事判決　　　　　　　　　　　　　　九十年度訴字第二八三號
　　公　訴　人　臺灣嘉義地方法院檢察署檢察官
　　被　　　告　己○○
　　選任辯護人　蔡碧仲
　　　　　　　　汪玉蓮
右列被告因公共危險案件，經檢察官提起公訴（九十年度偵字第二五０二號），本院
判決如左：
    主  文
己○○無罪。
    理  由
一、公訴意旨略以：被告己○○於民國九十年四月十四日晚上八時許，至嘉義縣朴子
    市○○路一五一號告訴人丁○○經營之帆布店內，以加害他人生命之事恐嚇告訴
    人戊○○及其配偶庚○○，並欲拿該店內之電話機攻擊丁○○，庚○○即入屋內
    取出棒球棒自衛，被告遂逃離現場，然被告仍不停止其報復之行為，於同年月十
    六日凌晨二時許，駕駛車號ＯＵ－○六三一號之自用小客車，攜帶二十公斤之瓦
    斯桶，前往嘉義縣朴子市大鄉里一鄰一七九之六十三號戊○○之住處，施放瓦斯
    氣體，企圖在有人住居之處所縱火，因該處所一樓為鐵門設備，且因開啟瓦斯桶
  開關之聲音，為告訴人戊○○夫婦及丁○○所發現，乃逃離現場。因認被告己○○所為，係犯刑法第一百七十三條第四項之預備放火罪及第三百零五條之恐嚇罪
    嫌云云。
二、按犯罪事實應依證據認定之，無證據不得推定其犯罪事實，刑事訴訟法第一百五
    十四條定有明文；又事實之認定應憑證據，如未能發現相當證據或證據不足以證
    明，自不能以推測或擬制之方法，以為裁判基礎，亦經最高法院四十年台上字第
    八十六號判例著有明文。復按告訴人之告訴，係以使被告受刑事訴追為目的，是
    其陳述是否與事實相符，仍應調查其他證據以資審認，最高法院五十二年度台上
    字第一三○○號判例參照。再者認定犯罪事實所憑之證據，雖不以直接證據為限
    ，間接證據亦包括在內，然而無論直接或間接證據，其為訴訟上之證明，須於通
    常一般之人均不致有所懷疑而得確信其為真實之程度者，始得據為有罪之認定，
    最高法院七十六年台上字第四九八六號亦著有判例，可供參照。
三、公訴人認被告己○○所為，係犯刑法第一百七十三條第四項之預備放火罪及第三
    百零五條之恐嚇罪嫌云云，無非以告訴人丁○○、戊○○及證人涂河鐘之指訴，
    證人丙○○之證言可證明丁○○未帶人毆打被告，且被告對於該瓦斯桶何以在該
    處出現無法為合理之交待，復有瓦斯桶、打火機等物扣案可憑等為其論據。訊據
    被告則堅詞否認有何犯行，辯稱：九十年四月十四日凌晨伊就和甲○○一起到港
    口宮去當義工，一直到隔天即十五日中午都在一起，伊根本沒有去丁○○店裡恐
    嚇丁○○及其父母；而十五日晚上十時許，是丁○○帶三、四個人到伊家裡毆打
    伊，打到伊肋骨都斷了，那群人離開以後，伊發現丁○○朋友所開來的車子放在
    離伊住家不遠的空地上，車門未上鎖，伊因為被打很痛就買酒喝，喝完以後就一
    直在車子裡面睡覺，等車主來，要看是誰打伊。伊並沒有到丁○○家，至於瓦斯
    桶為何會在車子旁邊，伊也不知道等語。
四、經查：
    （一）證人甲○○到庭結證稱：「九十年四月十三日禮拜五下班後，被告的老闆
          打電話給我，問我要不要跟被告一起下去（嘉義）當義工，我是當天晚上
          十一點多看到被告，就一起在十四日凌晨坐車下來，到嘉義是十四日早上
          ，然後去廟口，我們兩人一直忙到星期日中午才分手，都沒有離開，廟裡
          很多人都有看到被告；被告老闆是我的朋友，我和被告有見過面而已，不
          是很好的朋友。」（本院九十年十一月十四日訊問筆錄）等語綦詳，足證
          九十年四月十三日晚上十一時至十五日中午十二時，被告都跟證人甲○○
          在一起，經本院訊之其等由臺北縣三重市到嘉義縣港口宮之乘車過程、時
          間及被告家中人員等細節，亦均與被告隔離訊問後之供詞相符合；參以告
          訴人丁○○先於警訊中指稱：「被告於四月十四日晚上八時左右到我家經
          營之帆布店以言詞恐嚇我母親戊○○說要取她的性命，同時也要拿下我父
          親涂河鐘的性命，當時我父母都在場，被告就拿桌上電話機要打我。」
          （九十年四月十六日訊問筆錄），復於本院審理中陳稱：「被告說要我們
          全家都死，指我父母、我、我妹妹，他並拿桌上電話要攻擊我母親。」、
          「被告到我們家店裡時，有我及我父母共三人在場。」，其所指述之被告
          攻擊對象、恐嚇言語已互有出入，核與告訴人戊○○所指陳：「被告到店
          裡就拿電話要打我，並說要看我有沒有活得好，看到我會刺眼」、證人涂
          河鐘所稱：「被告到我們店裡時，丁○○並不在場，平常也都是都是我們
          夫妻在看店」（本院九十年七月三十日訊問筆錄）等節亦有矛盾。從而，
          被告於當時並不在場之辯解應可採信，自難僅憑告訴人等有瑕疵之供述，
          即遽認被告有何恐嚇之犯行。
    （二）告訴人丁○○於警訊中陳稱：「我當時在樓下客廳，忽然間有聽到外面有
          異聲（類似瓦斯桶碰撞到地面的聲音），後又傳出瓦斯氣體外洩之嘶嘶聲
          ，因此我就從客廳之窗戶向外察看，就看到己○○正轉開瓦斯開關，並施
          放氣體，那時我擔心家人安危，就上樓把家人叫醒，並大聲喊叫：『阿杉
          在放瓦斯』以示警」一節，與其在本院審理中所述：「起先我在客廳聽到
          嗤嗤聲，看到被告抬著瓦斯桶，抬上車要離開；（問：你有無看到被告旋
          轉瓦斯桶開關？）沒有。」云云，情節顯然互異；而證人涂河鐘於本院審
          理中證稱：「當天我們在睡覺的時候，聽到一個東西落地的聲音，我沒有
          理他，剛好丁○○洗澡出來，跟我說好像有人在放瓦斯」、「（問：證人
          丁○○有無跟你們說，何人在放瓦斯？）沒有，他只說有人在放瓦斯而已
          」，告訴人戊○○則陳稱：「我和涂河鐘在樓上看出去，看到被告抬著瓦
          斯走，才去告訴我兒子丁○○，是被告放瓦斯」、「住處樓下是有一個窗
          戶，可是那個窗戶沒辦法從裡面看出去，樓上才可以看到」，綜上以觀，
          告訴人與證人所述均互有歧異，而告訴人等與被告素有怨隙，亦為告訴人
          等所自承，是本件尚難專憑其等顯有瑕疵之供詞，即謂被告確有預備放火
          之情事。
    （三）第按，被告在被判罪確定之前，應被推定為無罪及被告並無自證無罪之義
          務，均為刑事訴訟之基本原則，被告否認犯罪所持之辯解，縱無可取，仍
          不得因此資以為反證其犯罪之論據，最高法院八十七年度台上字第三四七
          一號裁判參照。被告迭於警訊、偵查及本院審理中陳稱其於九十年四月十
          五日晚間遭丁○○夥同多人毆打，伊未至丁○○家中預備放火等情，經查
          ，證人丙○○、乙○○所述於當時遭素不相識之被告殺傷，傷勢非微，卻
          皆未對被告提出告訴，且事後復由不相識之丁○○開車送醫（九十年四月
          十七日、同年月二十六日訊問筆錄）等節，則當時告訴人丁○○是否在場
          ，不無疑問，被告所辯應非子虛，而本件被告經告訴人丁○○報警查獲時
          ，乃在車號ＯＵ－○六三一號車內睡覺，瓦斯桶、菜刀、打火機分別散落
          在車外零點三至零點五公尺處，此為證人即到場處理員警鍾坤銘到庭證述
          並繪圖明確，被告若果有前開預備放火犯行，何以不將瓦斯桶棄之他地，
          而竟大費周章將重量非輕之瓦斯桶搬出車外，置於明顯可見之近處？扣案
          之瓦斯桶、菜刀、打火機經送鑑定結果並未發現可資比對之指紋，此有內
          政部警政署刑事警察局檢驗書在卷足憑，另被告於九十年四月十六日至朴
          子醫院急診，主訴「昨晚被毆打，檢查外傷為右肘、右手食指、左前臂、
          背部淤傷、背擦傷」、九十年四月十九日至台北醫院就診結果為右側第九
          肋骨骨折等節，有行政院衛生署朴子醫院九十年十二月十一日九十朴醫歷
          字第五二六二號函及行政院衛生署台北醫院診斷證明書各一份附卷可稽，
          則依被告之傷勢，其於當時能否搬運瓦斯桶已有可疑，縱被告無法提出瓦
          斯桶何以出現於該地之合理解釋，然參諸前開被告無自證無罪義務之說明
          ，仍不得以此遽入被告於罪。
五、綜上所述，本件公訴人所憑之證據既未達於被告有罪之確信，乃不足為不利於被
    告事實之認定，既乏其積極證據可明確佐證，是應為有利於被告之認定，無迨被
    告自行為有利證據之提出；此外，復查無其他積極證據足資證明被告有何恐嚇或
    預備放火之犯行，不能證明犯罪，自應為被告無罪之諭知。
據上論斷，應依刑事訴訟法第三百零一條第一項，判決如主文。
本案經檢察官陳美君到庭執行職務。
中      華      民      國    九十一      年     六     月    二十六    日
                            臺灣嘉義地方法院刑事第二庭
                                  審判長法  官  夏  金  郎
                                        法  官  劉  瓊  雯
                                        法  官  陳  俞  婷
右正本證明與原本無異。
如不服本判決，應於判決送達後十日內向本院提出上訴狀( 應附繕本 )。
中      華      民      國    九十一      年     七     月      二      日
                                        書記官  李  彩  娥
